臺灣高等法院高雄分院刑事判決
111年度上易字第354號
上  訴  人  臺灣高雄地方檢察署檢察官
被      告  李宗成（原名李建昌）



上列上訴人因被告竊盜案件，不服臺灣高雄地方法院111年度審
易字第441號，中華民國111年6月24日第一審判決（起訴案號：
臺灣高雄地方檢察署111年度偵字第2911號），提起上訴，本院
判決如下：
    主  文
原判決撤銷。
李宗成犯攜帶兇器竊盜罪，處有期徒刑陸月，如易科罰金，以新
臺幣壹仟元折算壹日。扣案之紅色破壞剪壹支沒收。未扣案之犯
罪所得新臺幣柒仟捌佰元沒收，於全部或一部不能沒收或不宜執
行沒收時，追徵其價額。
    事  實
一、李宗成（原名李建昌）是俊鼎機械廠股份有限公司（下稱俊
    鼎公司）第二層下包商慶有鋼鐵工業有限公司員工，因缺錢
    花用，竟基於意圖為自己不法所有之竊盜犯意，於民國110
    年12月6日下午某時，至俊鼎公司位於高雄市小港區高雄洲
    際碼頭二期一區工地，見清管站工區無人看守，持其所有客
    觀上足以對人之生命、身體產生危害，可供兇器使用之紅色
    破壞剪1支，剪下俊鼎公司所有之軟銅紋線60公尺〔價值新臺
    幣（下同）9,780元〕與裸銅線126.4公尺、PVC被覆銅線92公
    尺（價值合計3萬1,835元）而竊取之。得手後暫將竊得銅線
    藏放於該處，再於同年月10日下午3時許，駕駛車牌號碼000
    0-00號自小客車至上址將銅線載離現場，並分別於同年月10
    日下午3時30分許至凃賢所經營位於高雄市○○區○○路0○0號之
    智賢資源回收場；於同年月11日至許詠貿所經營位於高雄市
    ○○區○○路○段00○0號之收尚高資源回收場，變賣上述竊得之
    銅線並分別得款4,600元、3,200元後花用一空。嗣經上述工
    地負責人歐榮泰、俊鼎公司工程師顏石遠等人發覺遭竊後報
    警處理，經警調閱監視錄影畫面，循線查悉上情，並扣得紅
    色破壞剪1支。
二、案經內政部警政署高雄港務警察總隊（下稱高雄港警隊）報
    告臺灣高雄地方檢察署檢察官偵查起訴。
    理  由
一、本判決依司法院「刑事判決精簡原則」製作。證據能力部分
    因當事人均表示同意（本院卷第50頁，本件所引卷證出處之
    卷宗簡稱詳如附表），得不予說明。
二、認定事實所憑證據及理由：
    上述犯罪事實，業據被告李宗成（原名李建昌）於警詢、偵
    訊、原審及本院審理中坦白承認（警卷第3至6、8至9頁、偵
    卷第31至33頁、原審卷第33、43頁、本院卷第48、77頁），
    並經證人即案發工地負責人歐榮泰（警卷第10至12-1頁）、
    證人即俊鼎公司工地工程師顏石遠（警卷第13至16頁）、證
    人即智賢資源回收場負責人凃賢（警卷第18至20頁）、證人
    即收尚高資源回收場實際負責人許詠貿（警卷第23至25頁）
    、證人即被告胞姐兼車號0000-00號自小客車所有人李翠娟
    （警卷第28至29頁）、證人即案發工地保全人員張燦雄（警
    卷第30至31頁）、證人即俊鼎公司第一層下包商杉鴻營造有
    限公司工地主任李健嘉（警卷第32至33頁）於警詢證述在卷
    ，且有高雄港警隊第六貨櫃中心中隊發生竊盜案件紀錄表（
    含失竊現場略圖）、刑案現場測繪圖各1份（警卷第17、51
    頁）、指認犯罪嫌疑人紀錄表2份（警卷第21至22、26至27
    頁）、高雄港警隊扣押筆錄及扣押物品目錄表1份（警卷第3
    4至37頁）、收尚高資源回收場之買賣登記表1份（警卷第43
    頁）、案發工地失竊前、後之照片23張（警卷第44至45、59
    至67頁）、案發工地及智賢資源回收場之監視畫面翻拍照片
    19張（警卷第68至72頁）、扣案之紅色破壞剪照片1張（偵
    卷第23頁）、車輛詳細資料報表（警卷第49頁）、俊鼎公司
    領（退）料單、收料單（警卷第52、55至56頁）、案發工地
    之車輛進出管制簿影本各1份（警卷第53至54頁）在卷可參
    ，另有紅色破壞剪1支扣案可佐，足認被告上述任意性自白
    與事實相符，堪可作為認定事實之依據。本件事證明確，被
    告上述攜帶兇器竊盜之犯行，足以認定，應予依法論科。
三、論罪：
　㈠按刑法第321條第1項第3款之攜帶兇器竊盜罪，係以行為人攜
    帶兇器竊盜為其加重條件，此所謂兇器，其種類並無限制，
    凡客觀上足對人之生命、身體、安全構成威脅，具有危險性
    之兇器均屬之，且祇須行竊時攜帶此種具有危險性之兇器為
    已足，並不以攜帶之初有行兇之意圖為必要（最高法院79年
    台上字第5253號判例意旨參照）。經查，本件被告行竊所用
    之紅色破壞剪1支，質地堅硬、銳利，且據一般經驗法則，
    該器具若持以攻擊人體，顯足以造成傷害，可認在客觀上足
    對人之生命、身體、安全構成威脅，而具有危險性，自屬兇
    器無疑。
  ㈡核被告所為，係犯刑法第321條第1項第3款之攜帶兇器竊盜罪
    。至被告是否該當累犯一事，因檢察官並未主張並具體指出
    證明方法，本院自無庸依職權調查並為相關之認定（最高法
    院110年度台上字第5660號裁定意旨參照），併予述明。
四、上訴論斷的理由　　
　㈠原審據以論處被告罪刑，固非無見。惟：
　　按刑法第59條於94年2月2日修正公佈，95年7月1日施行，將
    原條文「犯罪之情狀可憫恕者，得酌量減輕其刑」，修正為
    「犯罪之情狀顯可憫恕，認科以最低度刑仍嫌過重，得酌量
    減輕其刑」。該條所謂「犯罪之情狀可憫恕」，本係指審酌
    刑法第57條各款所列事項以及其他一切與犯罪有關之情狀之
    結果，認其犯罪足堪憫恕者而言，必須犯罪另有特殊之原因
    與環境等，因在客觀上顯然足以引起一般同情，認為縱予宣
    告法定最低度刑猶嫌過重者，始有其適用。且為防止酌減其
    刑之濫用，乃增列文字，將此適用條件予以明文化，有該條
    之立法說明可參（最高法院102年度台上字第870號、107年
    度台上字第1325號判決意旨參照）。查被告於此之前已有同
    屬財產犯罪之詐欺前科，有臺灣高等法院被告前案紀錄表可
    參（本院卷第27至28頁），竟利用其為被害人俊鼎公司第二
    層下包商員工而得自由進出案發工地之機會，攜帶兇器竊取
    任職工地之銅線，顯然不知悔改。且被告自承案發當時任職
    於父親經營之公司，月薪約4萬餘元，是因缺錢花用又積欠
    地下錢莊債務卻不敢向父親表明，始為本案犯行，除此之外
    ，並無其他生活上之困難等語（警卷第6頁、偵卷第31頁、
    原審卷第49至51頁、本院卷第49、51、76頁），可見被告犯
    本件竊盜罪亦非受飢寒所迫，依現存卷證，難認被告為竊盜
    犯行時有何特殊之原因與環境，是被告之犯罪動機及犯罪情
    狀在客觀上並沒有足以引起一般同情之處。再者，被告持兇
    器竊得之銅線價值達4萬1,615元（軟銅紋線9780元+裸銅線
    、PVC被覆銅線31835元＝41615），雖因被害人俊鼎公司不索
    賠即願與被告和解，然被告終歸並未填補其所造成之犯罪損
    害，以被告所犯攜帶兇器竊盜罪之法定最低刑為有期徒刑6
    月，對照本案之犯罪情節及手段、犯罪所生危害、被告素行
    及生活狀況等事項，亦無如宣告法定最低刑仍嫌過重或情輕
    法重等情事，自無刑法第59條酌減其刑規定之適用餘地。是
    原審依刑法第59條規定酌減其刑，尚有未合，檢察官上訴意
    旨執此指摘原判決不當，為有理由，自應由本院將原判決撤
    銷改判。
  ㈡爰以行為人之責任為基礎，審酌被告正值青壯，非無謀生能
    力，不循正途取得財物，恣意竊取他人財物，顯然欠缺尊重
    他人財產法益之觀念，所為實有不該，惟念其犯後自始坦承
    犯行，態度尚可，且已於原審與被害人俊鼎公司達成和解，
    並獲俊鼎公司原諒，有和解書、俊鼎公司111年10月5日俊鼎
    字第11110001號函各1份可參(見原審卷第27頁、本院卷第65
    頁)，並考量被告自述因向地下錢莊借錢無力還款方為本案
    犯行之犯罪動機，及被告竊得銅線之價值、竊取手段等犯罪
    情節，兼衡被告此前曾於106年間因詐欺案件，經法院論罪
    科刑並執行完畢，有臺灣高等法院被告前案紀錄表在卷可參
    之前科素行，暨被告於原審及本院審理中自述之智識程度、
    家庭及經濟狀況（基於個人隱私及個資保障，不予詳載，見
    警卷第3頁、原審卷第51頁、本院卷第51頁）等一切情狀，
    量處如主文所示之刑，並諭知易科罰金之折算標準。
五、沒收：
  ㈠扣案之紅色破壞剪1支為被告所有，且為供被告犯本案所用之
    物，此據被告供陳在卷（警卷第4頁），自應依刑法第38條
    第2項前段規定宣告沒收。
  ㈡被告竊得上述銅線後，分別將之變賣予凃賢所經營之智賢資
    源回收場、許詠貿所經營之收尚高資源回收場，而分別得款
    4,600元、3,200元，合計7,800元等情，業據被告於警詢供
    承在卷（警卷第5、9頁），並分別經證人凃賢、許詠貿於警
    詢證述在卷（警卷第18、23頁），該等款項核屬被告所竊財
    物之變得之物，依刑法第38條之1第4項規定，亦屬被告之犯
    罪所得，雖未扣案，仍應依同法第38條之1第1項前段、第3
    項規定宣告沒收，於全部或一部不能沒收或不宜執行沒收時
    ，追徵之。
據上論結，應依刑事訴訟法第369條第1項前段、第364條、第299
 條第1項前段，判決如主文。
本案經檢察官陳永盛提起公訴，檢察官呂乾坤提起上訴，檢察官
高大方到庭執行職務。　
中　　華　　民　　國　　111 　年　　11　　月　　2 　　日
                  刑事第六庭    審判長法  官  李政庭
                                      法  官  施柏宏
                                      法  官  毛妍懿
以上正本證明與原本無異。
不得上訴。
中　　華　　民　　國　　111 　年　　11　　月　　2 　　日
　　　　　　　　　　　　　　　　　　　書記官　黃璽儒　　
附錄本判決論罪科刑法條：
【中華民國刑法第321條】
犯前條第一項、第二項之罪而有下列情形之一者，處六月以上五
年以下有期徒刑，得併科五十萬元以下罰金：
一、侵入住宅或有人居住之建築物、船艦或隱匿其內而犯之。
二、毀越門窗、牆垣或其他安全設備而犯之。
三、攜帶兇器而犯之。
四、結夥三人以上而犯之。
五、乘火災、水災或其他災害之際而犯之。
六、在車站、港埠、航空站或其他供水、陸、空公眾運輸之舟、
    車、航空機內而犯之。
前項之未遂犯罰之。
【附表】本判決所引出處之卷證簡稱與全稱對照表
簡稱 卷宗全稱 警卷 內政部警政署高雄港務警察總隊刑案偵查卷宗 偵卷 臺灣高雄地方檢察署111年度偵字第2911號卷 原審卷 臺灣高雄地方法院111年度審易字第441號卷 本院卷 本院111年度上易字第354號卷